【裁判字號】    96,易,6113
【裁判日期】    970508
【裁判案由】    恐嚇取財
【裁判全文】
臺灣臺中地方法院刑事判決              96年度易字第6113號
公  訴  人  臺灣臺中地方法院檢察署檢察官
被      告  丙○○
上列被告因恐嚇取財案件，經檢察官提起公訴（九十六年度偵緝
字第三一一五號），本院判決如下：
    主    文
丙○○幫助意圖為自己不法之所有，以恐嚇使人將本人之物交付
，累犯，處有期徒刑肆月，如易科罰金，以新臺幣壹仟元折算壹
日，減為有期徒刑貳月，如易科罰金，以新臺幣壹仟元折算壹日
。
    犯罪事實
一、丙○○於民國（下同）八十九年間因違反毒品危害防制條例
    案件，經臺灣板橋地方法院判處有期徒刑七月並確定，於九
    十一年六月十五日執行完畢。詎其仍不知悔改，明知金融機
    構帳戶之存摺及提款卡係供自己使用之重要理財工具，關係
    個人財產、信用之表徵，且可預見存摺、提款卡及其密碼如
    交予他人使用，而未加以闡明正常用途，極易被利用為與財
    產有關之犯罪工具，竟仍不顧他人可能遭受財產上損害之危
    險，而基於縱若其金融機構帳戶被利用作為恐嚇取財，並不
    違背其本意之幫助犯意，於九十五年八月初某日，在不詳地
    點，將其於九十三年二月四日向國泰世華商業銀行板橋分行
    所申設開立第000000000000號帳戶之存摺、提款卡（包括密
    碼），交付予不詳姓名成年人使用。該不詳姓名成年人或所
    屬擄鴿勒贖集團成員取得丙○○所有上開國泰世華商業銀行
    板橋分行帳戶之存摺、提款卡（包括密碼）後，即意圖為自
    己不法之所有，於九十五年八月三十日上午十一時許，由其
    中某不詳姓名成年男子撥打電話予甲○○，向甲○○恐嚇稱
    ：渠所有鴿子二隻遭其網走，需依約匯款，始將鴿子釋放等
    語，使甲○○心生畏懼，因恐鴿子遭殺害，遂依該男子指示
    ，於同日下午一時許，匯款新台幣（下同）二百零八元至丙
    ○○所有上開國泰世華商業銀行板橋分行帳戶，該不詳姓名
    成年人或所屬擄鴿勒贖集團成員隨即於同日利用提款卡領出
    恐嚇所得之上開款項。嗣經甲○○察覺有異而報警處理，為
    警循線查獲。
二、案經臺中縣警察局烏日分局報請臺灣臺中地方法院檢察署檢
    察官偵查起訴。
    理    由
一、按被告以外之人於審判外之陳述，雖不符前四條之規定，而
    經當事人於審判程序同意作為證據，法院審酌該言詞陳述或
    書面陳述作成時之情況，認為適當者，亦得為證據。當事人
    、代理人或辯護人於法院調查證據時，知有第一百五十九條
    第一項不得為證據之情形，而未於言詞辯論終結前聲明異議
    者，視為有前項之同意，刑事訴訟法第一百五十九條之五定
    有明文。經查證人即被害人甲○○於警詢時之指述，被告及
    檢察官在本院準備程序中均未爭執其證據能力，且均未於本
    案言詞辯論終結前聲明異議，本院審酌證人即被害人甲○○
    於警詢時之指述，係於案發後就其親身經歷之事實所為，且
    依其陳述作成時之情況，並無不適當之情形，依刑事訴訟法
    第一百五十九條之五第二項規定，自有證據能力，合先敘明
    。
二、訊之被告丙○○固坦承於九十三年二月四日向國泰世華商業
    銀行板橋分行申設開立第000000000000號帳戶，並取得存摺
    、提款卡（包括密碼）等情，然矢口否認有何幫助恐嚇取財
    犯行，辯稱：伊於九十五年七、八月間某日，在台北縣三峽
    老街祖師廟口小吃店與朋友喝酒，喝完酒後，發現身上所帶
    皮包（內有上開國泰世華商業銀行板橋分行帳戶之存摺、提
    款卡、國民身分證及筆記本，密碼寫在筆記本內）遺失，因
    存摺內沒有多少錢，故未向警方報案，亦未申請掛失該存摺
    、提款卡，並未將上開銀行帳戶之存摺、提款卡（包括密碼
    ）交付他人云云。惟查甲○○因接獲擄鴿勒贖集團成員所提
    供之上開恐嚇訊息，使之心生畏懼，因恐鴿子遭殺害，遂依
    該集團成員指示，於上揭時間匯款二百零八元至被告所有上
    開國泰世華商業銀行板橋分行帳戶，該擄鴿勒贖集團成員隨
    即於同日利用提款卡領出恐嚇所得之上開款項等情，業據證
    人即被害人甲○○於警詢、偵查中指證述綦詳，並有被害人
    提出之郵政跨行匯款申請書一紙及被告所有上開國泰世華商
    業銀行板橋分行帳戶之開戶基本資料、交易明細資料各一份
    附卷可稽。且依卷附被告所有上開國泰世華商業銀行板橋分
    行帳戶之交易明細資料所載，其帳戶於九十四年十二月二十
    七日提款一萬六千零六元，存款餘額僅剩六百三十元之後，
    迄九十五年八月九日前，均無提存資料，何以被告於該帳戶
    未使用半年後之九十五年七、八月間某日，無故攜帶其所有
    上開國泰世華商業銀行板橋分行帳戶之存摺、提款卡（包括
    密碼）與朋友飲酒，以致遺失，可見被告辯以於上揭時地與
    朋友喝酒後，發現遺失其所有上開國泰世華商業銀行板橋分
    行帳戶之存摺、提款卡（包括密碼）云云，已有疑問。況金
    融機構帳戶之存摺、提款卡（包括密碼），僅供本人存提款
    項使用，具有專屬性，若謂不詳姓名成年人或所屬擄鴿勒贖
    集團成員在未徵得被告同意使用之情況下，即指示被害人匯
    款至其所有上開國泰世華商業銀行板橋分行帳戶，則經被告
    及時發現遺失申請掛失該帳戶之存摺、提款卡（包括密碼）
    ，被害人所匯入之款項即無從領取，豈不白忙一場，亦與經
    驗法則相悖。參以依卷附被告所有上開國泰世華商業銀行板
    橋分行帳戶之交易明細資料所載，其帳戶自九十五年八月九
    日起至同年月三十日止，陸續計有達一百九十六筆不明款項
    匯入（包括被害人於九十五年八月三十日匯入二百零八元之
    一筆），並均於匯入當日以提款卡提領一空，益徵被告所有
    上開國泰世華商業銀行板橋分行帳戶之存摺、提款卡（包括
    密碼），應係其於九十五年八月初某日，在不詳地點，交付
    予不詳姓名成年人使用，是被告上開所辯，無非事後卸責之
    詞，不足採信。次查被告係四十七年三月二十一日出生之成
    年人，具相當之社會經驗，對不詳姓名成年人何以須用其所
    有上開國泰世華商業銀行板橋分行帳戶，豈能無疑？且自政
    府開放金融機構申請設立以來，金融機構大量增加，使一般
    人申請存款帳戶極為容易、便利，故除非充作犯罪使用，一
    般並無使用他人金融機構帳戶之必要。而坊間新聞媒體，對
    於不肖犯罪集團，經常利用大量取得之金融機構帳戶，作為
    詐欺或恐嚇取財工具，亦多所報導，被告對此應知之甚詳，
    竟仍將其所有上開國泰世華商業銀行板橋分行帳戶之存摺、
    提款卡（包括密碼），交付予不詳姓名成年人使用，該不詳
    姓名成年人或所屬擄鴿勒贖集團成員果據以作為恐嚇取財匯
    款之工具，被告自有幫助該不詳姓名成年人或所屬擄鴿勒贖
    集團成員恐嚇取財之不確定故意。本件事證明確，被告犯行
    堪以認定。
三、按刑法上之故意，以行為人對於構成犯罪之事實，包括犯罪
    客體、行為、結果等均有具體確定認識，並有意使其發生者
    為確定故意，而行為人對於構成犯罪之事實，雖無具體確定
    認識，但已預見其發生，且其發生不違背其本意者，則為不
    確定故意。又行為人基於幫助他人犯罪之意思，為促成他人
    犯罪而為犯罪構成要件以外之行為，為幫助犯。本件被告將
    其所有上開國泰世華商業銀行板橋分行帳戶之存摺、提款卡
    （包括密碼），交付予不詳姓名成年人使用，該不詳姓名成
    年人或所屬擄鴿勒贖集團成員嗣據以作為恐嚇取財匯款之工
    具，此既不違背被告當初交付存摺、提款卡（包括密碼）之
    本意，且係參與提供取得恐嚇取財犯罪所得款項之工具，對
    此犯行施以助力，為恐嚇取財罪構成要件以外之行為，應以
    恐嚇取財罪之幫助犯論之。核被告所為，係犯刑法第三十條
    第一項、第三百四十六條第一項之幫助恐嚇取財罪。被告幫
    助不詳姓名成年人或所屬擄鴿勒贖集團成員犯恐嚇取財罪，
    為幫助犯，應按正犯之刑減輕之。查被告於八十九年間因違
    反毒品危害防制條例案件，經臺灣板橋地方法院判處有期徒
    刑七月並確定，於九十一年六月十五日執行完畢，有台灣高
    等法院被告前案紀錄表附卷可稽，其於五年內故意再犯本件
    有期徒刑以上之罪，為累犯，應依法加重其刑。爰審酌被告
    提供其個人所申請之上開銀行帳戶予擄鴿勒贖集團作為恐嚇
    取財之匯款帳戶使用，助長犯罪之不良風氣，幫助犯罪者隱
    匿真實身分，增加檢警犯罪偵查之困難性，不肖之徒，則爭
    相仿效，藉此手段恐嚇取財，日益猖獗，致使受害民眾不斷
    增加，若不針對提供人頭帳戶者，予以適度之刑罰，顯然無
    法抑制該類型犯罪之發生，暨被告迄未賠償被害人之損害，
    並兼衡酌被告本身並未實際參與恐嚇取財之犯行，可責難性
    較為輕微，與被告犯罪後矢口否認犯行、犯後態度非佳等一
    切情狀，量處有期徒刑四月，並諭知易科罰金之折算標準，
    以示懲儆。又被告犯罪時間在九十六年四月二十四日以前，
    查無中華民國九十六年罪犯減刑條例不予減刑之情形（按被
    告雖於九十六年十月十五日經臺灣臺中地方法院檢察署發布
    通緝，並於九十六年十月十六日為警緝獲，又於九十七年三
    月七日經本院發布通緝，並於九十七年三月九日為警緝獲，
    此有臺灣臺中地方法院檢察署通緝書、台北縣政府警察局三
    峽分局通緝案件移送書、本院通緝書、台北縣政府警察局三
    峽分局通緝案件移送書各一紙附卷可查，惟均核與同條例第
    五條不得減刑之情形未合），應依同條例第二條第一項第三
    款之規定減其宣告刑二分之一，即減為有期徒刑二月，並諭
    知易科罰金之折算標準。
四、據上論斷，應依刑事訴訟法第二百九十九條第一項前段，刑
    法第三十條第一項前段、第三百四十六條第一項、第三十條
    第二項、第四十七條第一項、第四十一條第一項前段，刑法
    施行法第一條之一，中華民國九十六年罪犯減刑條例第二條
    第一項第三款、第七條、第九條，判決如主文。
本案經檢察官乙○○到庭執行職務。
中    華    民    國    97    年    5     月    8     日
                  刑事第一庭  審判長法  官  唐光義
                                    法  官  郭妙俐
                                    法  官  朱光國
上正本證明與原本無異。
如不服本判決，應於收受送達後10日內向本院提出上訴書狀（應
敘述具體理由並附繕本）。
上訴書狀如未敘述理由，應於上訴期間屆滿後20日內補提理由書
於本院。
                                    書記官  張孝妃
中    華    民    國    97    年    5     月    8     日
附錄論罪科刑法條
刑法第三百四十六條第一項：
意圖為自己或第三人不法之所有，以恐嚇使人將本人或第三人之
物交付者，處六年以下五年以下有期徒刑，得併科一千元以下罰
金。


司法院資訊處製作；財團法人民間司法改革基金會備份。
